臺灣臺中地方法院民事判決　九十二年度重訴字第三五四號
　　原　　　告　　鈦旌企業股份有限公司
　　法定代理人　　甲○○
　　訴訟代理人　　郭隆偉律師
　　被　　　告　　乙○○　　　.
　　　　　　　　　丁○○　　　.
　　　　　　　　　鑫海國際有限公司
　　　　　　　　　　　　　　　.
　　法定代理人　　丙○○○　　.
　　右　一　人
　　訴訟代理人　　戊○○　　　.
　　共　　　同
　　訴訟代理人　　鄭正忠律師
　　複　代理人　　黃光慶律師
右當事人間請求清償債務事件，本院於中華民國九十三年二月六日言詞辯論終結，判
決如左：
    主      文
原告之訴及假執行之聲請均駁回。
訴訟費用由原告負擔。
    事      實
甲、原告方面：
一、聲明：求為判決：被告應連帶給付原告新台幣（下同）八百萬元，及(1)被告鑫海
    國際有限公司部分自民國九十二年五月二十一日起；(2)被告丁○○、乙○○部分
    自起訴狀繕本送達翌日起，並均至至清償日止，按年息百分之五計算之利息。並
    陳明願供擔保以代釋明，請准宣告假執行。
二、陳述：
（一）被告鑫海國際有限公司（下稱鑫海公司）、丁○○、乙○○等三人自民國九十
      年一月三十一日起至同年十二月三十一日止，陸續共同向原告借貸如附表一所
      示共計二千二百三十五萬元之借款（下稱系爭借款），惟被告等人僅清償一千
      二百九十五萬一千四百三十六元，尚欠九百三十九萬八千五百六十四元。兩造
      於民國九十一年七月二十五日結算後簽定和解書，原告同意就其對被告之債權
      共計九百萬元，以六百二十萬元和解，並約定由被告連帶分期清償，被告則於
      當日給付一百萬元以為部分之清償。惟嗣後被告並未依約按期清償所欠，依系
      爭和解書第三條約定，兩造約定和解讓步之約定已不存在，被告應給付原告尚
      欠借款全部共計八百萬元。為此，爰依消費借貸之法律關係，請求判決命被告
      連帶給付如聲明所示之本金及利息。
（二）原告並無委任訴外人陳永樂代為向被告收受被告所清償之款項，亦無告知被告
      應將欠款交付陳永樂代收，被告所稱給付與陳永樂共九十萬元，與清償原告之
      借款無涉，且簽立和解書當天被告實際上並無交付一百萬元；另被告固有以匯
      款或交付票據方式，給付原告共計二千二百六十四萬二千六百六十六元，然此
      均係被告清償他筆所欠款項，並非清償系爭借款。
三、證據：提出匯款證明八份、匯款明細表及和解書各一份為證。
乙、被告方面：
一、聲明：求為判決如主文所示。並陳明如受不利判決，願供擔保請准宣告免為假執
    行。
二、陳述：
（一）被告鑫海公司並無向原告借貸任何款項，被告丁○○、乙○○固曾陸續以個人
      名義向原告借貸，並簽發被告鑫海公司名義之支票擔保借款，並由原告將借款
      匯入被告乙○○帳戶，惟被告丁○○、乙○○二人就所借款項均分別以交付現
      金、匯款或給付票款之方式清償完畢。
（二）被告固於九十一年七月二十五日與原告簽立系爭和解書，惟此係當日遭原告所
      委託之訴外人全義討債公司陳永樂等八至十人在場威逼，被告丁○○、乙○○
      在不得已之情形下，始簽立系爭和解書擔任和解契約之連帶保證人，以維安全
      ，實則被告等人並無積欠原告任何款項。且被告於簽立和解書當日並已交付一
      百萬元予原告委任之代理人陳永樂，由陳永樂立即轉交予原告之法定代理人收
      受。嗣後並陸續交付共計九十萬元予陳永樂。
三、證據：提出支票二十一份、收據三份、公司登記事項變更表二份、存證信函、臺
    灣彰化地方法院九十一年度票字第一八○七號裁定、九十一年度員簡字第二八四
    號判決書及確定證明各一份為證。並請求訊問證人李英昌。
    理      由
一、按訴狀送達後，原告不得將訴變更或追加他訴，但擴張或減縮應受判決事項之聲
    明者，不在此限。民事訴訟法第二百五十五條第一項第三款定有明文。本件原告
    起訴請求判決被告應連帶給付八百萬元，及分別自如附表所示利息起算日（原告
    未提出利息計算附表）起至清償日止，按年息百分之五計算之利息。嗣於本院審
    理中變更為請求被告應連帶給付八百萬元，及(1)被告鑫海國際有限公司部分自民
    國九十二年五月二十一日（即委任狀送達法院翌日）起；(2)被告丁○○、乙○○
    部分自起訴狀繕本送達翌日（九十二年五月八日）起，並均至至清償日止，按年
    息百分之五計算之利息。其減縮利息請求部分，核屬減縮應受判決事項之聲明，
    揭諸前開規定，應予准許，合先敘明。
二、兩造不爭執之事實：
（一）兩造於九十一年七月二十五日簽立系爭和解書。
（二）被告丁○○、乙○○曾向原告借款如附表一所示金額合計二千二百三十五萬元
      。
（三）原告曾收受被告交付如附表二所示以被告鑫海公司名義簽發之支票共計一千五
      百九十一萬七千六百六十六元，並均經原告兌領。
（四）被告於九十年五月七日匯款予原告二百八十萬元、同年四月二十日匯款予原告
      三百萬元、同年五月三十一日匯款予原告七十萬元，合計六百五十萬元。
（五）被告丁○○分別於九十一年二月二十八日簽發九萬元、同年三月三十一日簽發
      七萬五千元、同年四月三十日，交付訴外人京海國際有限公司（下稱京海公司
      ）為發票人，付款人為中國信託商業銀行員林分行，票面金額各為九萬元、七
      萬五千元、六萬元，合計二十二萬五千元之支票三份，並均經原告兌領。
三、本件爭點：
（一）被告鑫海公司、丁○○、乙○○三人有無共同或個別向原告借貸系爭借款二千
      二百三十五萬元？
（二）如有借款，被告等人是否已清償完畢？
四、法院之判斷：
（一）被告鑫海公司並無向原告借款：
    (1)按當事人主張有利於己之事實者，就其事實有舉證之責任。民事訴訟法第二百
      七十七條定有明文。但法律別有規定，或依其情形顯失公平者，不在此限。另
      按稱消費借貸者，謂當事人一方移轉金錢或其他代替物之所有權於他方，而約
      定他方以種類、品質、數量相同之物返還之契約。當事人之一方對他方負金錢
      或其他代替物之給付義務而約定以之作為消費借貸之標的者，亦成立消費借貸
      。民法第四百七十四條，亦定有明文。是消費借貸屬要物契約甚明（註：依修
      正前之消費借貸之規定亦同，僅係生效或成立要件之差別而已）。換言之，借
      用人及貸與人雙方意思表示之一致及物（於本件則為金錢）之交付，均為消費
      借貸契約之成立要件，而此即對於當事人有利於己之事實。按諸，當事人互相
      表示意思一致者，無論其為明示或默示，契約即為成立。當事人對於必要之點
      ，意思一致，而對於非必要之點，未經表示意思者，推定其契約為成立，關於
      該非必要之點，當事人意思不一致時，法院應依其事件之性質定之。為民法第
      一百五十三條所明定。是依上揭舉證責任分配原則，主張契約請求權者，需證
      明契約已因意思表示一致而成立，且其主張之請求權，屬於契約內容。換言之
      ，本件原告需就其與被告間存有消費借貸契約負有舉證之責，先予敘明。
    (2)本件原告主張被告三人共同向原告借貸系爭借款尚欠八百萬元未清償等語，並
      提出和解書一份為證。惟被告鑫海公司否認有向原告借款，並稱係遭原告偕同
      不明人士數十人在場威逼，始簽立系爭和解書等情。經查，被告所辯遭原告所
      帶同之不明人士威逼等情，未據被告提出任何證據以實其說，所辯遭脅迫等語
      ，尚無足採。復查，依系爭和解書第一項僅記載為：「茲就兩造間債權債務數
      額‧‧‧，先行返還支票‧‧‧」等語，並無記載兩造間之債權債務關係確為
      消費借貸，是系爭和解書僅足認兩造間於簽訂系爭和解書時存有與票據有關之
      債權債務關係，惟未足認定為消費借貸關係，亦不足以認定兩造間係就系爭借
      款為和解。又依原告所提出之匯款明細資料所示，其匯入之帳戶亦分別為被告
      乙○○及訴外人華海公司，原告與被告鑫海公司並無資金往來之紀錄，原告復
      未能提出其他證據證明其與被告鑫海公司間就系爭借款之消費借貸契約存在，
      其主張依消費借貸之法律關係請求被告鑫海公司給付系爭借款等語，尚屬無據
      。
（二）被告丁○○、乙○○有向原告借貸系爭借款二千二百三十五萬元，並已清償完
      畢：
    (1)本件原告主張被告丁○○、乙○○共同借貸如附表一所示系爭借款等語，已據
      原告提出匯款證明八份為證，且為被告丁○○、乙○○二人所不爭執（見本院
      九十三年二月六日言詞辯論筆錄），是原告主張被告丁○○、乙○○二人共同
      借貸如附表所示之系爭借款共計二千二百三十五萬元等情，堪信為真實。
    (2)被告主張於簽訂系爭和解書當日已給付原告一百萬元已為清償等語，原告雖否
      認於當日有收受一百萬元。然查，系爭和解書第二項第一款記載於簽訂系爭和
      解書時，債務人即被告等人先行給付一百萬元，該項款其下並經原告之法定代
      理人之簽名確認。足徵被告於簽訂系爭和解書時，確已給付一百萬元予原告，
      並經原告簽收無訛，是被告所辯已清償原告一百萬元等語，尚屬有據。
    (3)又原告就被告於九十年五月七日匯款予原告二百八十萬元、同年四月二十日匯
      款予原告三百萬元、同年五月三十一日匯款予原告七十萬元，合計六百五十萬
      元，及交付如附表二所示以被告鑫海公司名義簽發之支票共計一千五百九十一
      萬七千六百六十六元，並被告丁○○分別於九十一年二月二十八日、同年三月
      三十一日、同年四月三十日，交付訴外人京海公司為發票人，付款人為中國信
      託商業銀行員林分行，票面金額各為九萬元、七萬五千元、六萬元，合計二十
      二萬五千元之支票三份予原告，且上開支票亦均經原告兌領，合計被告已給付
      原告二千二百六十四萬二千六百六十六元等情，並不爭執，然辯稱係被告丁○
      ○、乙○○二人為清償所欠原告之他筆債務而為給付，並非清償系爭借款等語
      。惟本件原告就其與被告除系爭借款外，另有他筆債權債務關係，並未提出其
      他證據以實其說，原告所辯被告係為清償他筆債務等語，尚無足採，被告所辯
      其所給付二千二百六十四萬元二千六百六十六元係清償系爭借款等語，應堪採
      信。
    (4)另被告丁○○、乙○○二人辯稱分別於九十一年九月二日、九日及十六日各交
      付三十萬元，合計九十萬元予原告之代理人即訴外人陳永樂收受以為清償等語
      ，惟原告否認有委任訴外人陳永樂代收借款之清償，被告復未能舉證證明原告
      確有委任陳永樂負責向被告收受系爭借款之清償，被告二人所辯給付九十萬元
      已為清償系爭借款等語，並無足採。
    (5)原告雖辯稱被告所為給付二千二百六十四萬元二千六百六十六元係於簽立系爭
      和解書前所給付，顯係被告清償他筆債務，不足認定係清償系爭借款等語。惟
      查，系爭和解書僅足認定兩造間有票據之債權債務關係，尚不足認定兩造係就
      系爭借款為和解協議，已如前述，且原告並未舉證證明其所謂之他筆債務存在
      ，故原告所辯被告上開給付為他筆債務之清償，與清償系爭借款無涉等語，仍
      屬無據。
    (6)綜上所述，被告丁○○、乙○○二人向原告借貸系爭借款二千二百三十五萬元
      ，惟被告丁○○、乙○○二人所給付原告合計二千三百六十四萬二千六百六十
      六元，扣除被告丁○○、乙○○二人自承其中附表二編號十五、十六、十七等
      三張支票其中之一萬五千元、一萬元及五千元，共計三萬元部分為利息之清償
      外，被告丁○○、乙○○二人實際給付原告二千三百六十一萬二千六百六十六
      元，就系爭借款本金部分均已清償完畢。從而，原告依消費借貸之法律關係，
      主張被告丁○○、乙○○就系爭借款應負連帶清償責任等語，並無足採。
（三）從而，本件原告未能舉證證明其與被告鑫海公司間就系爭借款之消費借貸契約
      存在，且原告所借予被告丁○○、乙○○二人之系爭借款業據被告丁○○、乙
      ○○二人清償完畢，原告復未能舉證證明其與被告間有其他消費借貸關係存在
      且尚未受清償，其主張依消費借貸之法律關係，請求被告連帶給付八百萬元及
      分別如聲明所示之利息，為無理由，應予駁回。
五、原告之訴既經駁回，其假執行之聲請已失所附麗，應併予駁回。
六、本件事證已臻明確，兩造其餘攻擊防禦方法及舉證，核與本件判決結果無影響，
    爰不逐一論述，附此敘明。至被告聲請訊問證人李英昌部分，係就被告有無於簽
    訂和解書當日交付陳永樂轉交原告一百萬元及嗣後有無再交付共九十萬元，惟依
    系爭和解書已足證交付一百萬元，另被告亦已自承並無見訴外人提出原告之委任
    書狀，事證已明，自無訊問證人李英昌之必要，併予敘明。
據上論結，原告之訴為無理由，依民事訴訟法第第七十八條，判決如主文。
中　　　華　　　民　　　國　　九十三　　年　　　二　　　月　　  二十　　日
                                臺灣臺中地方法院民事第四庭
~B    審判長法　官　張恩賜
~B          法　官　許秀芬
~B          法　官　戴博誠
右為正本係照原本作成
如對本判決上訴，須於判決送達後廿日內向本院提出上訴狀
中　　　華　　　民　　　國　　九十三　　年　　　二　　　月　　  二十　　日
~B      法院書記官　蔡秀珍
~F0
~T40
附表一：
┌──┬─────────┬──────┬─────────┐
│編號│借款本金（新臺幣）│匯款日期    │  受  款  帳  戶  │
├──┼─────────┼──────┼─────────┤
│一  │伍佰捌拾萬元      │民國九十年一│乙○○            │
│    │                  │月三十一日  │                  │
├──┼─────────┼──────┼─────────┤
│二  │壹佰貳拾萬元      │民國九十年一│乙○○            │
│    │                  │月三十一日  │                  │
├──┼─────────┼──────┼─────────┤
│三  │佰貳拾伍萬伍仟元│民國九十年二│華海公司          │
│    │                  │月七日      │                  │
├──┼─────────┼──────┼─────────┤
│四  │壹佰貳拾肆萬伍仟元│民國九十年二│乙○○            │
│    │                  │月七日      │                  │
├──┼─────────┼──────┼─────────┤
│五  │佰伍拾萬元      │民國九十年三│乙○○            │
│    │                  │月一日      │                  │
├──┼─────────┼──────┼─────────┤
│六  │佰壹拾伍萬元    │民國九十年四│乙○○            │
│    │                  │月二日      │                  │
├──┼─────────┼──────┼─────────┤
│七  │壹佰貳拾萬元      │民國九十年七│乙○○            │
│    │                  │月三十一日  │                  │
├──┼─────────┼──────┼─────────┤
│八  │佰萬元          │民國九十年十│乙○○            │
│    │                  │二月三十一日│                  │
└──┴─────────┴──────┴─────────┘
附表二：
（發票人：鑫海公司；付款人：華南商業銀行五權分行；帳號：00000000-0）
┌──┬────────────┬────────────┬─────┐
│編號│票面金額（新台幣）      │     發    票    日     │支票號碼  │
├──┼────────────┼────────────┼─────┤
│一  │一百萬元                │九十一年一月三十一日    │DC0000000 │
├──┼────────────┼────────────┼─────┤
│二  │一百萬元                │九十一年二月二十九日    │DC0000000 │
├──┼────────────┼────────────┼─────┤
│三  │一百萬元                │九十一年三月三十一日    │DC0000000 │
├──┼────────────┼────────────┼─────┤
│四  │一百萬元                │九十一年四月三十日      │DC0000000 │
├──┼────────────┼────────────┼─────┤
│五  │一百萬元                │九十一年五月三十一日    │DC0000000 │
├──┼────────────┼────────────┼─────┤
│六  │一百萬元                │九十一年六月三十日      │DC0000000 │
├──┼────────────┼────────────┼─────┤
│七  │一百萬元                │九十一年七月三十一日    │DC0000000 │
├──┼────────────┼────────────┼─────┤
│八  │五十萬元                │九十年八月三十一日      │DC0000000 │
├──┼────────────┼────────────┼─────┤
│九  │一百萬元                │九十年九月三十日        │DC0000000 │
├──┼────────────┼────────────┼─────┤
│十  │一百萬元                │九十年十月三十一日      │DC0000000 │
├──┼────────────┼────────────┼─────┤
│十一│一百萬元                │九十年十一月三十日      │DC0000000 │
├──┼────────────┼────────────┼─────┤
│十二│一百萬元                │九十年十二月三十一日    │DC0000000 │
├──┼────────────┼────────────┼─────┤
│十三│五十萬元                │九十年十月五日          │DC0000000 │
├──┼────────────┼────────────┼─────┤
│十四│五十萬元                │九十年十一月五日        │DC0000000 │
├──┼────────────┼────────────┼─────┤
│十五│一百零一萬五千元        │九十一年一月十一日      │DC0000000 │
├──┼────────────┼────────────┼─────┤
│十六│一百零一萬元            │九十一年一月二十一日    │DC0000000 │
├──┼────────────┼────────────┼─────┤
│十七│一百萬五千元            │九十一年一月三十一日    │DC0000000 │
├──┼────────────┼────────────┼─────┤
│十八│三十八萬七千六百六十六元│九十一年五月十八日      │DC0000000 │
├──┴────────────┴────────────┴─────┤
│合計金額：一千五百九十一萬七千六百六十六元                          │
└──────────────────────────────────┘
